【裁判字號】    92,交聲,74
【裁判日期】    920721
【裁判案由】    聲明異議
【裁判全文】
臺灣嘉義地方法院交通事件裁定                      九十二年度交聲字第七四號
    原處分機關  交通部公路總局嘉義區監理所
    異  議  人
    即受處分人  乙○○
右列異議人因違反道路交通管理處罰條例案件，對於交通部公路總局嘉義區監理所於
九十二年二月二十六日所為之處分（嘉監裁字第裁七○─ＧＣ0000000號），
聲明異議，本院裁定如左：
    主  文
原處分撤銷。
乙○○汽車駕駛人，併排臨時停車，處罰鍰新臺幣陸佰元。
        理  由
一、按汽車駕駛人併排臨時停車者，處新台幣（下同）三百元以上六百元以下罰鍰，
    道路交通管理處罰條例第五十五條第四款定有明文。所謂「臨時停車」係指車輛
    因上、下人、客、裝卸物品，其引擎未熄火，停止時間未滿三分鐘，保持立即行
    駛之狀態；「停車」係指車輛停放於道路兩側或停車場所，而不立即行駛者，道
    路交通管理處罰條例第三條第九款、第十款均定有明文。
二、本件原處分機關認異議人即受處分人乙○○所有之車牌號碼ＲＯ－二三三八號自
    用小客車於民國九十一年十一月十八日十四時二十三分許，在台中市○○路併排
    停車，為台中市警察局交通警察隊第六分隊員警甲○○當場以拍照之方式採證，
    並依違反道路交通管理處罰條例第五十六條第一項第六款規定之行為逕行掣單舉
    發，惟受處分人提出申訴，經原處分機關請原舉發單位即臺中市警察局調查結果
    ，仍認受處分人駕駛前開汽車有前述違規行為，原處分機關乃依道路交通管理處
    罰條例第五十六條第一項第六款及違反道路交通管理事件統一裁罰基準及處理細
    則第二十四條之規定於九十二年二月二十六日裁處受處分人罰鍰一千二百元。
三、異議理由略以：受處分人乙○○並未於九十一年十一月十八日十四時二十三分許
    駕駛車號ＲＯ－二三三八號自小客車，當日是其妻林美宏開其車搭載其，當時其
    妻林美宏在駕駛座等受處分人，亦即當時駕駛座仍有人，由於交通警察敲門請她
    開走，她只好繞一圈再回來，本來以為沒事了，豈知接到本件罰單，由於舉發單
    位及裁罰機關均認定駕駛離座不在場，但經由罰單所附之照片明顯可判斷駕駛座
    有人，因此提出異議請求撤銷原處分。
四、經查：
  (一)按逕行舉發違反道路交通管理事件，經汽車所有人依通知單之應到案日期前到案
    ，並告知違規駕駛人姓名、身分證統一編號及住址者，處罰機關應即另行通知違
    規駕駛人到案依法處理；逾應到案日期，處罰機關應依道路交通管理處罰條例第
    八十五條第三項規定處罰該汽車所有人，違反道路交通管理事件統一裁罰標準及
    處理細則第二十四條亦有明文。即舉發機關係依違反道路交通管理事件統一裁罰
    標準及處理細則第二十三條第一項第五款規定以科學儀器取得違規證據資料（如
    照相機或測速器）逕行舉發者，此際舉發機關只能依上開處理細則第二十三條第
    二項規定對汽車所有人為掣單舉發。惟如經舉發之汽車所有人在舉發通知單上所
    載之應到案日期前到案，並告知處罰機關該名汽車違規駕駛人姓名、身分證統一
    編號及住址，處罰機關應即依前開細則第二十四條規定處罰該名違規駕駛人；反
    之，如汽車所有人未於應到案日期前到案或雖於應到案日期前到案，而未告知處
    罰機關實際之違規駕駛人者，處罰機關仍應依道路交通管理處罰條例第八十五條
    第三項「本條例關於車輛駕駛人之處罰，如應歸責於車輛所有人者，處罰車輛所
    有人」規定，對車輛所有人加以處罰。本件受處分人於九十二年一月二日提出申
    訴時，並未告知當日駕駛人為其妻林美宏，自不得嗣後再為主張其非駕駛人，是
    原處分機關以車輛所有人即受處分人為裁罰對象，並無不當。
  (二)次查，本件受處分人及其妻林美宏均陳稱當時將車號ＲＯ－二三三八號自小客車
    暫停於臺中市○○路旁，因受處分人下車買東西，由林美宏坐在駕駛座等待等語
    （見本院卷九十二年五月二十一日調查筆錄），經與附卷之逕行舉發照片比對，
    該照片顯示車號ＲＯ－二三三八號自小客車上駕駛座有人，並將車暫停等候，核
    與受處分人及其妻林美宏所陳相符，原處分機關以車號ＲＯ－二三三八號自小客
    車有併排停車（即認定非併排臨時停車）之違規事實，依違反道路交通管理處罰
    條例第五十六條第一項第六款裁罰，自屬未洽。
  (三)再查，本院檢視附卷之照片顯示：車號ＲＯ－二三三八號自小客車右側有一輛白
    色之自小客車停放於路旁，自堪認車號ＲＯ－二三三八號自小客車於本件採證當
    時有併排臨時停車之違規情形。
五、綜上所述，受處分人駕駛前揭汽車確有「併排臨時停車」之違規行為，從而原處
    分機關以「併排停車」之違規行為，依道路交通管理處罰條例第五十六條第一項
    第六款及違反道路交通管理事件統一裁罰基準及處理細則第二十四條規定裁處受
    處分人罰鍰一千二百元，自有未洽，應由本院將原處分撤銷，而應以受處分人駕
    駛前揭汽車有併排臨時停車之違規行為，依道路交通管理處罰條例第五十五條第
    四款及違反道路交通管理事件統一裁罰基準及處理細則第二十四條規定裁處受處
    分人罰鍰六百元如主文第二項所示，以資適法。
據上論斷，應依道路交通案件處理辦法第二十條前段，裁定如主文。
中      華      民      國    九十二    年      七      月    二十一    日
                                臺灣嘉義地方法院交通法庭
                                    審判長法官  沈 福 財
                                          法官  張 育 彰
                                          法官  林 福 來
右正本證明與原本無異。
如不服本裁定，應於送達後五日內，向本院提出抗告狀。
中      華      民      國    九十二    年      七      月    二十一    日
                                        書記官  尹 玉 琪


司法院資訊處製作；財團法人民間司法改革基金會備份。
